【裁判字號】    95,交聲,640
【裁判日期】    951229
【裁判案由】    違反道路交通管理處罰條例聲明異議
【裁判全文】
臺灣桃園地方法院交通事件裁定     95年度交聲字第640號
異  議  人
即受處分人  甲○○
原處分機關  交通部公路總局新竹區監理所
上列異議人即受處分人因違反道路交通管理處罰條例案件，不服
交通部公路總局新竹區監理所中華民國95年11月9 日壢監裁字第
裁53-ZIB038276號違反道路交通管理事件裁決書所為之處分，聲
明異議，本院裁定如下：
    主  文
原處分撤銷。
甲○○汽車行駛於高速公路，超速行駛，處罰鍰新臺幣肆仟伍佰
元，並記違規點數壹點。
    理  由
一、原處分意旨略以：異議人即受處分人甲○○所有之車號6230
    -MN 號自用小客車，於民國95年2 月5 日上午11時37分，於
    國道三號公路南下25.5公里處速限90公里之路段，以時速10
    7 公里之速度行駛，爰依道路交通管理處罰條例第33條第1
    項第1款之規定裁處異議人罰鍰新臺幣（下同）6,000 元。
二、聲明異議意旨略以：異議人甲○○並未收受任何舉發違規之
    通知單，原處分機關裁處加重罰鍰之處分並非合法，為此聲
    明異議。
三、按汽車行駛於高速公路、快速公路或設站管制之道路，不遵
    使用限制、禁止、行車管制及管理事項之管制規則而有行車
    速度超過規定之最高速限或低於規定之最低速限行為者，處
    汽車駕駛人新臺幣3,000 元以上6,000 元以下罰鍰，並記違
    規點數1 點，修正後道路交通管理處罰條例第33條第1 項第
    1 款、第63條第1 項第1 款分別定有明文。另按行駛高、快
    速公路行車速度超過規定之最高速限未滿20公里，逾越應到
    案期限60日以上未繳納罰鍰者，小型車處罰鍰4,500 元，修
    正後違反道路交通管理事件統一裁罰基準表亦定有明文。
四、又道路交通管理處罰條例本質上係屬行政罰而非刑罰，雖該
    條例本身未設有法律變更比較之規定，惟94年2 月5 日公布
    、95年2 月5 日生效施行之行政罰法，係屬行政罰之基本法
    ，其第1 條、第5 條第1 項分別規定：「違反行政法上義務
    而受罰鍰、沒入或其他種類行政罰之處罰時，適用本法。但
    其他法律有特別規定者，從其規定」、「行為後法律或自治
    條例有變更者，適用行政機關最初裁處時之法律或自治條例
    。但裁處前之法律或自治條例有利於受處罰者，適用最有利
    於受處罰者之規定」，而該條所規定之裁處，依最高行政法
    院89年9 月13日89年度9 月份第1 次庭長法官聯席會議決議
    意旨針對稅捐稽徵法第48條之3 相類規定之解釋，係包括訴
    願、再訴願及行政訴訟之決定或判決而言。查道路交通管理
    處罰條例所規定之罰鍰、吊扣證照之裁罰，本屬行政罰之性
    質（參照上開行政罰法第1 條、第2 條將罰鍰、吊扣證照處
    分均定為行政罰），是依道路交通管理處罰條例所為之處罰
    ，自應適用行政罰法第5 條第1 項之規定，為比較適用。查
    道路交通管理處罰條例第33條、第63條，業經總統於94年12
    月28日以華總一義字第09400212581 號令修正公布，並經行
    政院於95年6 月23日以院臺交字第0950087685號令發布自95
    年7 月1 日施行，而違反道路交通管理事件統一裁罰基準表
    亦同時修正施行，經比較修正前後之相關規定，本件原處分
    機關裁處前之法律非較有利於行為人，依前開說明，本件自
    應適用原處分機關裁處時即修正後之道路交通管理處罰條例
    第33條第1 項第1 款、第63條第1 項第1 款（此條款原處分
    機關漏未引用、處罰）及修正後違反道路交通管理事件統一
    裁罰基準表之規定。
五、經查，異議人所有之汽車於上開時、地超速行駛之事實，為
    異議人所不爭執，且有採證照片1 紙在卷可考，足見異議人
    所有之汽車確有超速行駛之違規事實無訛。而本件之舉發違
    反道路交通管理事件通知單業於95年3 月9 日合法送達予異
    議人（由異議人住所地之「優活21社區」之管理中心人員代
    為收受），有內政部警政署國道警察局第九警察隊95年11月
    30 日 公警九交字第0950906574號函所附之傳真查詢國內各
    類掛號郵寄查單及投遞收據各1 紙附卷足憑，異議人指稱其
    未收受舉發違反道路交通管理事件通知單云云，非可採信。
    惟本件依原處分機關之裁決書所載，異議人所有之汽車既為
    自用一般小客車，自屬小型車無訛，依修正後違反道路交通
    管理事件統一裁罰基準表之規定，異議人縱有逾應到案期限
    60 日 仍未繳納罰鍰之情事，亦僅能處以罰鍰4,500 元。
六、綜上所述，異議人聲明異議之意旨固無理由，但原處分機關
    疏未注意違反道路交通管理事件統一裁罰基準表亦經修正，
    而仍按修正前違反道路交通管理事件統一裁罰基準表之規定
    裁處異議人罰鍰6,000 元，且漏未依修正後道路交通管理處
    罰條例第63條第1 項第1 款之規定，就異議人之違規行為記
    違規點數，即有未合，自應由本院將原處分撤銷，另為裁定
    如主文第二項所示。
七、據上論斷，應依修正後道路交通管理處罰條例第33條第1 項
    第1 款、第63條第1 項第1 款，道路交通案件處理辦法第20
    條，裁定如主文。
中    華    民    國    95    年    12    月    29    日
                  交通法庭    法  官  魏于傑
上正本證明與原本無異。
如不服本裁定，得於收受裁定後5日內，向本院提出抗告。
                              書記官  林怡君
中    華    民    國    96    年    1     月    4     日


司法院資訊處製作；財團法人民間司法改革基金會備份。
